臺灣臺中地方法院民事判決　　　　　　　 96年度婚字第197號
原　　　告　甲○○
訴訟代理人　黃銘煌律師
複　代理人　黃淑雅律師
被　　　告　乙○○
訴訟代理人　熊梓濱律師
上列當事人間請求離婚事件，本院於民國96年6月4日言詞辯論終
結，判決如下：
    主      文
原告之訴駁回。
訴訟費用由原告負擔。
    事實及理由
壹、原告主張：兩造於民國81年6月25日結婚，婚前未深入瞭解
    對方，僅因當時被告為原告宗教上師之大弟子，信仰相同，
    原告修習一段時間後，被告夢見原告為其真命天子，並經上
    師鼓勵而為兩造見證結婚，惟並無真實情感基礎。婚後亦因
    被告強勢高傲，夫妻鮮少圓房，婚後亦無感情建立，以致結
    婚多年卻未育有子女。並發現兩造生活諸多不合，彼此習性
    差異太大，如被告日用品、內衣褲隨意擺置、環境混亂而不
    收拾、夜寢不關燈、不拉窗簾等及原告本性溫和、軟弱，被
    告強勢、高傲，彼此無法相處，婚後逾14年仍無法尋求生活
    共識。再者，家中費用原毋庸被告負擔，然被告自營美容事
    業，近年來竟負債累累，期間更多次隱瞞真實情況，多次卡
    費、保險費未繳，均由原告代繳之，原告實無法忍受被告財
    務狀況不據實告知，致原告困擾不已，無法再信賴被告之人
    格。且原告經診斷出患有糖尿病，身體狀況不佳，實無法再
    與被告共處一室，繼續遭到精神折磨，現兩造分房1年多，
    形同陌路，已無夫妻之情，為此，原告多次向被告提及離婚
    乙事，惟被告動輒性命要脅或癱軟在地，全然無法溝通，綜
    上所述，原告生活於此境痛苦不堪，而原告既非被告第一次
    丈夫，衡情被告所受痛苦有限，且近年來原告身體不佳，患
    有糖尿病，已難以工作，實無法再與被告共居一室，被告毋
    庸緊抓住原告為其長期飯票不放，而長久以來，原告忍受此
    等婚姻生活，倍感遭受被告不堪同居之虐待，實無法再與被
    告共同生活，兩造婚姻已生重大破綻，並達已難以維持婚姻
    之程度，且此事由應可歸責於被告一方，爰依民法第1052
    條第1項第3款及同條第2項規定，請求擇一判決准許兩造離
    婚等語。並聲明：請准原告與被告離婚。
貳、被告則以：結婚乃人生大事，原告且係受過高等教育，兩造
    何有可能毫無感情基礎，僅憑被告三言兩語即互訂終生。被
    告並無原告所指隨意擺放日用品及內衣褲等情，縱有生活習
    慣之不同，應非所謂巨大差異，倘確實造成原告困擾，被告
    願意適時配合原告之習慣。兩造結婚多年，固未生育子女，
    惟經家人予以鼓勵，期許兩造能育有子女，然因原告宗教信
    仰之堅持及其身體違和，致孕育子女困難重重，經多次人工
    受孕，迄未有成，事實上被告經常為孕育子女請求夫妻圓房
    ，惟因體諒原告身體不佳，亦不敢過多奢求，是被告並非不
    孕，亦絕無不予原告同房之情。而被告雖曾負債，惟其中大
    部份為原告之人壽保險費用及為籌措家庭生活費用之借款，
    並非所有債務均屬被告個人因素所負，其中因經營美容事業
    所生之虧損，乃因近年來經濟不景氣所致，惟金額非鉅，被
    告為避免原告煩惱，始未予將此情形告知原告，並非刻意隱
    瞞，期間原告經常於事業中為其提點、注意，被告銘感於心
    ，未曾或忘，然多年來原告確幫被告代墊生活、保險費用，
    惟總額僅約新臺幣（下同）40萬元。被告十分重視與原告間
    之婚姻，並冀望能與原告生育子女，共組家庭，相偕終老，
    結婚以來，自問無論於為人妻或為人媳之方面，縱非屬賢良
    淑德，然對所擔任之角色亦係謹慎以對，克盡己責，未曾有
    何嚴重錯誤，詎原告竟多次要求被告與其協議離婚，令被告
    深感錯愕，以致情緒激動，亦屬人之常情。兩造目前雖然分
    房而睡，然此係因原告健康狀況不佳，為使原告有較良好之
    睡眠品質，並使其能多加休養所致，並非兩造已形同陌路而
    無夫妻情份。兩造多年夫妻生活，或小有爭執，然情感尚洽
    ，原告曾有的任何付出，被告均點滴在心頭，感激良婿如此
    ，被告不願離婚等語，資為抗辯。並聲明：如主文所示。
參、得心證之理由：
一、原告主張兩造於81年6月25日結婚，現仍婚姻關係存續中，
    且未育有子女，業據原告提出戶籍乙份為證，自堪信原告之
    主張為真實。
二、原告主張兩造後諸多不合，致其生活備感痛苦，精神受有不
    堪同居之虐待及兩造婚姻已生重大破綻，並達於難以維持婚
    姻之程度，且此事由應可歸責於被告一方等語，經查：
  (一)原告為53年1月18日生，結婚之時已滿28歲，且為大學畢業
    ，有其年籍資料在卷可按，對於與被告締結婚姻，衡情應有
    相當之自主及判斷能力，此外原告亦未舉證證明係被詐騙而
    結婚，被告既辯稱兩造不可能無感情基礎，則原告主觀上仍
    認本件婚姻自始並未深入瞭解對方，亦無感情基礎云云，自
    應歸責於己，而不應歸責於被告。兩造就婚後鮮少圓房之事
    實，雖不爭執，惟原告並未舉證證明係因被告強勢高傲所致
    ，復改稱：「我不想要小孩，被告曾逼我一定要生小孩」「
    我的身體無法負荷不能生小孩，我們在結婚前沒有溝通過要
    不要生小孩」等語（參96年3月12日筆錄），被告亦否認其
    有逼原告要生小孩或以性命相脅之情，再對照被告並於婚後
    於婚後經多次醫療追蹤，雖經醫師診斷「懷孕困難」、「月
    經週期不規則」，然其身體尚屬健康，且多次接受人工受孕
    術等情，業據被告提出診斷證明書及診療文件8紙可稽，足
    見原告本身對於圓房及生育子女，始終採取消極之態度，反
    而被告願意承受人工受孕術帶來之身體不適，及時間上金錢
    上之勞費。故兩造鮮少圓房所致之婚姻破綻，要難認非得歸
    責於被告。
  (二)原告就兩造生活習慣彼此差異太大等情，固請求傳訊證人即
    原告之弟江世源到庭證稱：「我們一起住大約3、4年左右，
    哥哥他們夫妻的感情冷淡，也沒有什麼互動，被告大約在3
    、4年前跟我聊天時，有聊到她很不滿意兩造的相處情況，
    她也講到他們之間不愉快的事情，去年11月她遇到我把我叫
    到2樓辦公室，問我之前他們相處的一些經過，及不愉快的
    事，我告訴她，如果你們無法相處也可以考慮離婚，她說就
    今年暫不考慮」等語（本院96年4月3日言詞辯論筆錄第2、3
    頁參照），惟證人所述，僅提及兩造相處冷淡及被告對婚姻
    之不滿，尚難證明兩造生活習慣彼此差異太大之事實。縱認
    被告有原告所稱之不同生活習慣，然依其情節尚非重大，且
    婚姻本係兩個不同個人之結合，彼此生活環境、背景及習慣
    必然有不同之處，是以夫妻間相處首重彼此包容，互相關愛
    並且盡量適應雙方原不相同之生活環境，偶有磨擦爭執，應
    即尋求溝通解決之道，絕非一味要求他方配合自己之需求所
    能克服；原告復主張其罹患糖尿病，身體狀況不佳，實無法
    再與被告共居一室，繼續遭受精神上之折磨云云，並提出診
    斷證明書附卷可按，惟此亦非可歸責於被告，故原告執以主
    張因而遭到被告之不堪同居之精神虐待或婚姻因而發生重大
    之破綻，自無可取。
  (三)又原告主張家中費用原毋庸被告負擔，然被告自營美容事業
    ，近年來竟負債累累，期間更多次隱瞞真實情況，多次卡費
    、保險費未繳，均由原告代繳之，原告實無法忍受被告財務
    狀況不據實告知等情，固據原告提出被告簽立本票、代償債
    務收據資料影本16紙為證，而被告亦不否認原告代墊費用乙
    情，僅承認其上金額40萬元。惟按事業之創立與經營，不外
    為求獲利，事業主必經相當權衡，考量自己之能力、經濟、
    人脈、社會、潮流走向、創立地點等，以達事業之目的，然
    各種事業亦均有其風險，獲利與否本難逆料，若造成虧損，
    亦難完全歸因於事業主個人。又被告因事業虧損，為避免原
    告煩惱，而未將此情形告知原告，亦屬人情之常，何況原告
    就被告應償付其代為清償之墊付金額為895,100元，已有清
    算，被告並未爭執，被告並將其庫存物品之金額列冊在卷可
    按，足認被告對於事業經營之困境，並未有意逃避責任不予
    解決。堪認被告因經營事業造成之婚姻破綻，在客觀上尚未
    至無法繼續維繫婚姻，或不堪同居虐待之程度。
  (四)原告復主張其多次向被告提及離婚乙事，惟被告動輒生命要
    脅或癱軟在地，無法理性溝通云云。惟兩造婚姻固非無破綻
    可言，而被告既無嚴重之可歸責事由，原告多次要求被告與
    其協議離婚，被告因而錯愕以致情緒激動，亦屬人之常情。
    原告未能體諒婚姻破綻之原由，以及被告之年齡是否可承受
    失婚之痛苦，遽認被告無法理性溝通，亦無可採。
三、按夫妻之一方受他方不堪同居之虐待者，他方得向法院請求
    離婚，民法第1052條第1項第3款定有明文。所謂不堪同居之
    虐待，應就具體事件，衡量夫妻之一方受他方虐待所受傷害
    之嚴重性，斟酌當事人之教育程度、社會地位及其他情事，
    是否已危及婚姻關係之維繫以為斷。又按民法第1052條第2
    項規定：有前項以外之重大事由，難以維持婚姻者，夫妻之
    一方得請求離婚，但其事由應由夫妻之一方負責者，僅他方
    得請求離婚。立法意旨在符合現代多元化社會之需要，使裁
    判離婚之事由較富彈性，當婚姻破裂時，夫妻已無共同生活
    之實質時，即得請求離婚。又婚姻如有難以維持之重大事由
    ，於夫妻雙方就該事由均需負責時，應比較雙方之有責程度
    ，僅責任較輕之一方，得向責任較重之他方請求離婚，如雙
    方之有責程度相同，則雙方均得請求離婚，始符民法第1052
    條第2項規定之立法本旨，最高法院95 年度第5次民事庭會
    議決議參照。本件原告雖主張兩造婚姻結合完全無感情基礎
    、彼此生活習慣有巨大差異、被告隱瞞財務狀況無法再信任
    其人格、被告精神狀況不佳無法理性溝通、兩造婚姻已不符
    婚姻本質等情，惟既經被告否認，原告復未能舉證證明客觀
    上已達受他方不堪同居之虐待之程度，即與離婚之要件不符
    。原告復主張兩造婚姻除有上揭情事外，兩造婚後鮮少圓房
    、原告本身身體狀況不佳而分房1年餘等情，雖可據以認定
    兩造婚姻發生破綻，惟原告並未證證明其為責任較輕之一方
    ，亦與離婚之要件不符。綜上所述，原告主張依民法第1052
    條第1項第3款及同條第2項之規定，請求判決准予兩造離婚
    ，為無理由，應予駁回。
四、本件事證已經明確，兩造其餘主張或陳述，於本件判決結果
    並無影響，不再一一論述。
五、訴訟費用負擔之依據：民事訴訟法第78條。
中　　華　　民　　國　　96　　年　　6　 　月　　20　　日
                  家事法庭　　　法　官　陳宗賢
以上正本係照原本作成。
如對本判決上訴，須於判決送達後20日之不變期間內，向本院提
出上訴狀（須附繕本）。
中　　華　　民　　國　　96　　年　　6　 　月　　20　　日
　　　　　　　　　　　　　　　　書記官
